臺灣高等法院刑事判決　　　　　　　　100年度上訴字第586號
上　訴　人　臺灣新竹地方法院檢察署檢察官
上　訴　人
即　被　告　黃孟杰
選任辯護人　蔡勝雄律師
上　訴　人
即　被　告　林敬庭
選任辯護人　盧永盛律師
上列上訴人因被告等強盜案件，不服臺灣新竹地方法院99年度訴
字第103號，中華民國99年12月30日第一審判決（起訴案號：臺
灣新竹地方法院檢察署97年度偵字第5034號），提起上訴，本院
判決如下：
    主  文
原判決撤銷。
黃孟杰、林敬庭共同犯恐嚇取財罪，各處有期徒刑陸月，如易科
罰金，均以新臺幣壹仟元折算壹日。
    事  實
一、黃孟杰與林敬庭為朋友，2人透過露天拍賣網站網頁得知柯
    俊銘擬出售「無牌照」之中古黑色重型機車（廠牌HONDA、
    型號CBR600RR，起訴書將型號誤載為CBR600PR）1輛，竟共
    同意圖為自己不法之所有，基於恐嚇取財之犯意聯絡，由林
    敬庭佯裝成買家，依網頁所載之聯絡電話，與賣家柯俊銘相
    約於民國97年6月16日晚間在新竹市火車站見面試車。當日
    晚間20時30分許，黃孟杰騎乘未懸掛車牌之綠色重型機車（
    川崎廠牌、型號12R）搭載林敬庭自台中北上，約22時許抵
    達新竹火車站前，林敬庭隨即於22時6分26秒撥打電話通知
    柯俊銘，並故意與黃孟杰分開，佯為互不相識之人，但卻透
    過行動電話緊密聯繫。於同日22時36分許，柯俊銘駕駛上開
    欲出售之重型機車前來會面後，為展示該車性能，旋搭載林
    敬庭沿快速道路駛往南寮，嗣又朝竹東方向高速行駛，尾隨
    在後之黃孟杰因對新竹路況陌生且柯俊銘車速極快，以致跟
    隨不上而失去蹤影，乃多次以持用之門號0000000000號手機
    撥打林敬庭持用之門號0000000000號手機，詢問其所在位置
    。嗣翌日（即17日）凌晨零時許，於柯俊銘行經新竹市○○
    路○○道五路口時，林敬庭見該處偏僻四下無人，即佯裝要
    看車，柯俊銘遂將該車停在上開路口。林敬庭於同日0時0分
    5秒，再次接獲黃孟杰來電，經告知其正確地點後，遂假意
    看車、出價，並與賣家柯俊銘閒聊車子性能，等待黃孟杰到
    來。約20分鐘後，黃孟杰騎駛機車靠近，佯裝其機車有問題
    ，要求柯俊銘幫忙看一下，並假裝藉由攀談得知兩人正在買
    賣試車，嗣柯俊銘察覺有異，對黃孟杰起戒心，遂以手推方
    式發動自己機車，欲搭載林敬庭離開現場，林敬庭則故意於
    此時表示要試車親自騎看看，而騙柯俊銘下車，黃孟杰隨即
    手持1支似槍枝外型之不詳器物（未據扣案），向2人恫稱：
    既在該處買賣車輛，身上應有帶現金，把錢交出來等語。林
    敬庭旋將身上牛皮紙袋包裹之物品丟在地上，讓黃孟杰拾取
    ，以使柯俊銘深信不疑而心生恐懼。黃孟杰隨後又故意恫稱
    ：伊只要搶現金，不要搶車，只要讓伊平安離去就沒事等語
    ，柯俊銘遂表示想將機車騎走，黃孟杰當場拒絕並表示：為
    避免柯俊銘騎機車撞伊，而要林敬庭聽其指示騎車跟隨離開
    等語，柯俊銘因心生畏懼不敢抗拒，遂任由林敬庭騎駛其上
    開所欲販售之重型機車尾隨黃孟杰離去。事後柯俊銘多次撥
    打林敬庭手機，欲詢問該機車下落，俱無法取得聯繫，乃懷
    疑係遭2人演戲騙走其機車，經詢問友人朱清全後，遂於97
    年6月19日前往警局報案，嗣經警於同年7月21日傳喚黃孟杰
    、林敬庭到案說明，並扣得柯俊銘所有上開黑色重型機車1
    輛等物，始查悉上情。
二、案經柯俊銘訴由新竹市警察局第二分局報請臺灣新竹地方法
    院檢察署檢察官偵查起訴。
    理  由
壹、證據能力部分：
一、按檢察官職司追訴犯罪，就審判程序之訴訟構造而言，檢察
    官係屬與被告相對立之當事人一方，偵查中對被告以外之人
    所為之偵查筆錄，或被告以外之人向檢察官所提之書面陳述
    ，性質上均屬傳聞證據。理論上，如未予被告反對詰問、適
    當辯解之機會，一律准其為證據，似有違當事人進行主義之
    精神，對被告之防禦權亦有所妨礙；然而現階段刑事訴訟法
    規定檢察官代表國家偵查犯罪、實施公訴，必須對於被告之
    犯罪事實負舉證之責，依法其有訊問被告、證人及鑑定人之
    權，證人、鑑定人且須具結，而實務運作時，偵查中檢察官
    向被告以外之人所取得之陳述，原則上均能遵守法律規定，
    不致違法取供，其可信性極高，為兼顧理論與實務，乃於修
    正刑事訴訟法時增列第159條之1第2 項，明定被告以外之人
    於偵查中向檢察官所為陳述，除顯有不可信之情況者外，得
    為證據（最高法院94年度台上字第7416號判決意旨參照）。
    查本件證人即被害人柯俊銘及證人朱清全、張凱偉於檢察官
    偵訊時所為之陳述，固屬被告以外之人於審判外之言詞陳述
    ，惟業經具結在卷，與法定要件相符，且核其陳述時之外在
    環境及情況，亦查無顯有不可信之情況，揆諸上揭規定，渠
    3人於偵查中向檢察官所為之陳述，符合傳聞證據之例外情
    形，均有證據能力。
二、次按被告以外之人於審判外之陳述，雖不符合刑事訴訟法第
    159條之1至第159條之4之規定，但經當事人於審判程序同意
    作為證據，法院審酌該言詞陳述或書面陳述作成時之情況，
    認為適當者，亦得為證據；當事人、代理人或辯護人於法院
    調查證據時，知有第159條第1項不得為證據之情形，而未於
    言詞辯論終結前聲明異議者，視為有前項之同意；刑事訴訟
    法第159條之5第1項、第2項分別定有明文。檢察官、上訴人
    即被告黃孟杰、林敬庭（下稱被告2人）及其等辯護人對於
    本判決下列所引用其他各項被告以外之人於審判外之陳述（
    含書面陳述），於本院準備程序時均表示同意作為證據（見
    本院卷第63頁反面至64頁反面），且迄至言詞辯論終結前亦
    未再聲明異議，本院審酌上開證據資料製作時之情況，尚無
    違法不當及證明力明顯過低之瑕疵情形，依前述規定，認例
    外均具有證據能力，且經本院於審判期日依法進行證據之調
    查、辯論，當事人於訴訟上程序權利，已受保障。
三、另按測謊鑑定，係依一般人在說謊時，會產生遲疑、緊張、
    恐懼、不安等心理波動現象，乃以科學方法，由鑑定人利用
    測謊儀器，將受測者之情緒波動反應情形加以記錄，用以分
    析判斷受測者是否違反其內心真意而為虛偽不實之陳述。倘
    實施測謊之程序合乎法定程序，未侵害受測者之緘默權，而
    實施鑑定者又具備專業知識技能、用以測試之設計題組無不
    妥之處、供檢測之儀器復無不正常情形，則依補強性證據法
    則，該測謊鑑定結果，雖不得作為有罪判決之唯一證據，但
    非無證據能力。至其證明力如何，事實審法院有自由判斷之
    職權，則事實審法院綜合其調查證據之結果，以測謊鑑定與
    卷內其他證據資料相互印證後，採納作為判決之基礎，自未
    違法（最高法院97年度台上字第1963號判決意旨參照）。本
    件卷附內政部警政署刑事警察局98年2月10日刑鑑字第09800
    17126號函附之測謊鑑定書、法務部調查局99年5月5日調科
    參字第09900197680號測謊報告書，分係檢察官及法院囑託
    相關機關鑑定之書面報告，因屬機關鑑定乃無個人具結問題
    ，依刑事訴訟法第208條第1項規定無須準用鑑定人具結之規
    定，且屬同法第159條第1項之法律另有規定之傳聞例外，自
    得作為證據。又上開2份測謊報告，形式上均符合測謊基本
    程式要件，包括(1)經受測人同意配合，並已告知得拒絕受測
    ，以減輕受測者不必要之壓力。(2)測謊員經良好之專業訓練
    與相當之經驗。(3)測謊儀器品質良好且運作正常。(4)受測人
    身心及意識狀態正常。(5)測謊環境良好，無不當之外力干擾
    ，此觀報告書所併附之相關資料記載即明。辯護意旨以：測
    謊並無「再現性」，不能作為有罪判決之證據，林敬庭受測
    呈現情緒波動反應，極可能係受緊張、恐懼、壓力過大所影
    響，無法判斷與說謊有關，黃孟杰第1次測試，因圖譜紊亂
    無法研判，第2次測試，呈現情緒波動反應，2次受測結果迥
    異，且一般人面臨牢獄之災，心情本易忐忑不安情緒亦有起
    伏，何能期待受測嫌犯對於所擬問題，猶能面無懼色、情緒
    毫無波動等情為由，主張上開測謊報告均無證據能力云云，
    顯將測謊報告之證據能力與證明力，概念相互混淆，自無可
    取。
貳、認定犯罪事實所憑之證據及理由：
一、訊據被告2人固坦承於案發當日確曾與柯俊銘相約試車，最
    後在新竹市○道○路、慈雲路口處，由林敬庭騎乘柯俊銘該
    輛黑色重型機車，與黃孟杰騎乘川崎廠牌、未懸掛車牌之綠
    色重型機車一起離開等事實不諱，惟均矢口否認有前揭犯行
    ，黃孟杰辯稱：當天到達新竹火車站後，伊因機車沒油而前
    往加油，加完油回到火車站已沒看到林敬庭，後來多次以電
    話與林敬庭聯繫，才到新竹市○道○路、慈雲路口處與林敬
    庭會合，經與柯俊銘殺價，後來以新台幣（下同）10萬元成
    交，林敬庭交付10萬元予柯俊銘後，即騎乘該黑色重型機車
    與伊一起離開，伊沒有持槍恐嚇被害人云云；林敬庭則辯稱
    ：當天是黃孟杰載伊從台中上去新竹，伊有跟柯俊銘試車，
    後來伊有騎走柯俊銘的機車，伊是付清現金10萬元後才離開
    云云。
二、經查：
  (一)前揭犯罪事實，業據證人即被害人柯俊銘於偵查、原審及本
    院審理時具結證述綦詳（見偵查卷第70至73、76、95頁；原
    審卷(二)第67頁反面至75頁反面；本院卷第129頁反面至131頁
    ），並有通聯譯文、露天拍賣網站網頁列印資料及贓物認領
    保管單（見通聯紀錄卷、偵查卷第83至87、49頁）在卷可稽
    。被告2人雖矢口否認有何恐嚇取財之犯行，辯稱係經雙方
    正常交易完成云云，惟查：
  1.被告2人抵達新竹火車站後，林敬庭隨即於當日22時6分26秒
    撥打電話通知柯俊銘，並故意與黃孟杰分開，佯為互不相識
    之人，但卻透過行動電話緊密聯繫乙情，業據柯俊銘於偵查
    中證稱：當晚伊騎至新竹火車站前，在SOGO對面電腦教室前
    見到1台重型機車停在店門口，當時伊不以為意，事後回想
    ，伊發現與後來見到黃孟杰所騎的是同1台車等語（見偵查
    卷第71頁）及其於原審證稱：「（為何會特別注意這台重型
    機車？）事後冷靜回想，對這台車有印象，因為我喜歡重型
    機車，如果有人騎過我會特別注意；（這台重型機車的款式
    ？）綠色的，廠牌KAWASAKI川崎」等語明確（見原審卷(二)第
    73頁），核與卷附通聯紀錄所示：(1)林敬庭持用之00000000
    00號行動電話曾於當日22時6分26秒撥打給柯俊銘持用之000
    0000000號行動電話，通話秒數12秒，基地台位址為新竹火
    車站前SOGO百貨公司樓頂（見通聯紀錄卷第62頁）。(2)林敬
    庭持用之上開門號行動電話與黃孟杰持用之0000000000號行
    動電話間，曾分別於當日22時14分55秒、22時21分21秒相互
    通聯，通話秒數各為106秒、805秒，且兩支手機基地台位址
    ，均在新竹火車站前SOGO百貨公司樓頂（見通聯紀錄卷第10
    、59頁）之情相符，此部分事實自堪認定。且依林敬庭警詢
    所述，其在火車站等約30分鐘左右，柯俊銘才出現等情（見
    偵查卷第16頁），可知柯俊銘到場時間約為當日22時36分許
    ，會面後柯俊銘隨即搭載林敬庭試車，黃孟杰在後尾隨，不
    久失去蹤影，遂於22時56分29秒（基地台位置為新竹縣竹北
    市○○路1179號5樓頂，換言之自36分許至56分29秒中間，
    其已移動相當長之距離）打電話給林敬庭詢問其位置。而黃
    孟杰與林敬庭上開第2通805秒通話，通話完畢之時間為22時
    34分46秒，距柯俊銘到場時間22時36分許相隔不到2分鐘，
    且被告上開2通電話，從第1通撥打到第2通通話完畢，長達
    20餘分鐘，基地台位置均未改變，顯見被告2人當時均同在
    該基地台附近並未移動，核與柯俊銘證述：伊到場後曾於新
    竹火車站SOGO百貨公司對面電腦教室前看到黃孟杰騎乘之綠
    色川崎重型機車之情節相符，足認黃孟杰於柯俊銘到場前，
    並未曾移動位置，是黃孟杰嗣於法院審理時辯稱：抵達新竹
    火車站後，伊因機車沒油而前往加油，加完油回到火車站已
    沒看到林敬庭云云，顯屬虛言。
  2.又柯俊銘於原審復證稱：「（當天林敬庭有無跟你講，他要
    從哪裡來新竹？）北部坐火車下來；…（從你們試車，在新
    竹市○道○路停車，到黃孟杰來的時間，林敬庭有無打電話
    的動作？）有，蠻多次的；…（林敬庭有無說有其他人要來
    ？）沒有；…（黃孟杰到了之後，被告2人有無交談？）我
    沒有注意他們有無交談；（你感覺起來他們是否認識？）感
    覺他們不認識」等語（見原審卷(二)第73至74頁）。且黃孟杰
    於原審亦證稱：「（你到現場看到林敬庭與柯俊銘做什麼？
    ）他們兩個在對談；（當時林敬庭有介紹你給柯俊銘認識嗎
    ？）我沒有聽到林敬庭介紹我給柯俊銘認識」等語（見原審
    卷(二)第81頁反面）。再衡以黃孟杰既供稱：係伊騎機車載林
    敬庭北上新竹，因伊有玩重型機車，所以當日林敬庭請伊幫
    忙看車云云（見原審卷(二)第105頁），何以於黃孟杰抵達約
    定地點時，竟未陪同林敬庭與賣家柯俊銘見面試車，並在一
    旁給予意見，卻故意與林敬庭分開，另佇立在新竹火車站SO
    GO百貨公司對面電腦教室前，而與林敬庭透過電話聯繫，在
    賣家柯俊銘到達前，以行動電話談話約2分鐘、13分鐘之久
    ？況黃孟杰尚供稱：到公道五路會合後，伊並沒有試車，只
    憑感覺，就只看外觀而已云云（見原審卷(二)第108頁），衡
    諸經驗法則，黃孟杰既特意陪同林敬庭遠從台中至新竹幫忙
    看車，卻於一開始故意迴避與賣家柯俊銘會面，且從頭到尾
    均未有何詳加檢視該機車或實際試車而提供意見之行為，且
    在黃孟杰依林敬庭之指示（按：自柯俊銘搭載林敬庭試車，
    迄林敬庭要求停於公道五路、慈雲路口止，黃孟杰共以其另
    持用之0000000000號行動電話打給林敬庭持用之0000000000
    號行動電話3次，時間分別為22時56分29秒、23時21分5秒、
    翌日0時0分2秒〈參閱通聯紀錄卷第7至8頁〉詢問如何到達
    兩人現所在之位置，此節為被告2人所坦承，而0000000000
    、0000000000號行動電話均為黃孟杰所持有，用以與林敬庭
    聯絡，亦據黃孟杰於偵查中自承在卷〈見偵查卷第76頁〉）
    到達公道五路、慈雲路口後不久，林敬庭旋將柯俊銘上開黑
    色重型機車騎離現場等節，俱悖於常理。是被告人辯稱當日
    係經雙方正常交易完成云云，顯不足採信。
  3.辯護意旨雖以：若被告2人果有持槍取走機車行為，為何柯
    俊銘遲至2日後即97年6月19日才報案，且在第1次警詢筆錄
    中並未稱遭持槍搶劫，而稱係被買家把車子騙走，事後又還
    在網路上刊登賣機車的訊息云云。惟查：(1)柯俊銘已於偵查
    及原審證稱：被告2人離開後，伊曾撥打林敬庭的行動電話3
    、4通，但都沒有接，當下伊發現有問題，就先打電話叫計
    程車回大庄宿舍，伊因為害怕他們回頭只想趕快離開現場，
    所以沒在被告2人離開後馬上報警，當下伊搞不清楚狀況，
    因為伊也是第1次遇到這種狀況，事後伊跟人家討論後，才
    想說去備個案；本來伊想說一般車子被竊，很快就被拆解，
    就算報警也找不到，想說若找不到就不報警了，後來與車友
    討論，想說還是做個備案試試看能否找回來，97年6月19日
    去備案，當天比較緊張，想說備案大概講一下沒講那麼詳細
    ，且當時心想對方知道伊的聯絡方式也會擔心，伊跟警察講
    的都一樣，伊對法律不瞭解，被告被以何法條起訴，伊沒概
    念，只是想警察有幫伊備案就心安，沒太仔細看筆錄內容，
    至於網路上繼續刊登出售機車資訊及回答網友問題，是因為
    警察要伊提供線索，伊想看能不能在網路上發現歹徒的下落
    ，以提供給警察追查等語（見偵查卷第72至73頁、原審卷(二)
    第70至71、75頁及其反面）。且證人朱清全於偵查中亦證稱
    ：柯俊銘有1日來找伊，說該車前1日被網路買家強取，他說
    是被持槍搶劫，他問無牌車可否報案，去報案是否反而造成
    車被扣，伊有建議他報案等語（見偵查卷第116頁）。則柯
    俊銘雖遲至2日後即同年月19日始向警方報案製作警詢筆錄
    ，惟其未於第一時間報案之緣由，業如上述，尚與常理尚無
    違背，且遭他人強盜財物，被害人常因受害時所處情境及被
    害之程度不同，其反應本有不一之情，不能以柯俊銘遲延2
    日始報案，即遽認柯俊銘所述非真。(2)至關於柯俊銘第1次
    警詢筆錄係記載遭買家把車子騙走乙節，業據證人即製作筆
    錄警員李文國於本院審理時到庭結證稱：「（柯俊銘到你們
    埔頂派出所報案，他報案所述主要內容？）他說他在網路賣
    車，有約買家到公道五路試車，試車完之後雙方要交易時有
    名男子出來，拿著疑似槍枝的東西對買家行搶，行搶的人要
    離開時跟買家說為了避免你們追我，所以你騎著那部車跟在
    我後面，柯俊銘事後覺得好像是雙方在演戲，為了騙他的車
    ，所以才來報案；（柯俊銘當時是說，他是被騙，還是被強
    盜，或其他情形？）他覺得不合邏輯，是那兩人演戲騙了他
    的車；…（據你方才所述，柯俊銘於97年6月19日第1次製作
    筆錄時，就有提及有1名男子拿著疑似槍枝的東西對買家行
    搶，為何這段情節沒有記明於筆錄？）因他不是被搶的被害
    人，那時只是報案想把車子找回來，所以我就針對他被騙的
    部分記載」等語（見本院卷第125頁反面至126頁），顯見柯
    俊銘對於如何遭人取走機車乙節，前後所述並無不一致之情
    形，則前揭辯護意旨所辯，亦無足採。
  4.再者，本件系爭黑色重型機車係中古車，且無車牌，無法透
    過監理單位登記過戶，此節已據柯俊銘於偵查中證述明確，
    林敬庭於偵查中亦坦承：柯俊銘在拍賣有說明沒車牌（見偵
    查卷第76頁）。衡之常情，買受人為避免誤收贓物而涉入刑
    責，雙方交易多會書立買賣契約書或切結書，更何況被告自
    承本件交易金額高達10萬元，並非區區數百元，且因無法登
    記過戶，該機車所有權之歸屬將全憑相關書面契約文件以資
    證明，然而，林敬庭於審理中竟辯稱：伊有親手將錢交給柯
    俊銘，當時曾問柯俊銘有無書面證明，他說如果沒有律師在
    場，書面證明沒有效力云云，顯與常情相違，令人難以置信
    。而觀諸柯俊銘於原審證稱：「（在一般重型機車交易，是
    否簽立書面資料？）我們會簽買賣切結書，以釐清車子的來
    源是否正當管道；…因為林敬庭電話中約說要看車、試車而
    已，沒有說要購買，所以我當天沒有帶切結書」等語（見原
    審卷(二)第69頁），顯較合於常情。至林敬庭究竟有無向張凱
    偉借7萬元購車乙節，姑且不論兩人所述借貸日期並不相同
    ，證人張凱偉證言之可信性已值懷疑，縱認屬實，亦無從由
    此即推論林敬庭確有於案發當日交付10萬元車款予柯俊銘，
    是張凱偉於偵查中證稱：其曾借貸7萬元予林敬庭購車等語
    ，尚無從資為被告有利之證據。另黃孟杰於本院審理中雖辯
    稱：本件糾紛係因殺價引起云云，然柯俊銘與被告2人於案
    發前既素不相識，彼此間亦難謂有何前嫌、恩怨，自無僅因
    殺價後之區區2萬餘元（被告稱雙方已以10萬元成交），即
    虛構上開情節，故意設詞誣陷被告入罪，致己罹誣告重典之
    可能，是被告此部分所辯，亦難採信。
  5.本件經臺灣新竹地方法院檢察署、原審分別將柯俊銘、黃孟
    杰、林敬庭送請內政部警政署刑事警察局、法務部調查局測
    謊之結果，內政部警政署刑事警察局鑑定結果認：(1)受測人
    柯俊銘於測前會談否認有關本案於交易過程中取走賣車款，
    經測試結果並無不實反應；(2)受測人林敬庭於測前會談陳述
    有關本案於交易過程中將買車之車款親手交給柯俊銘，經測
    試結果呈不實反應；(3)受測人黃孟杰於測前會談否認有關本
    案於交易過程中出示槍枝，經測試結果因圖譜紊亂無法鑑判
    等情；法務部調查局鑑定結果認：(1)黃孟杰稱：當天渠沒有
    攜帶槍械至交易現場；當天渠沒有在交易現場出示槍械。經
    測試均呈情緒波動反應，研判有說謊；(2)林敬庭稱：當天黃
    孟杰沒有攜帶槍械至交易現場；當天渠和黃孟杰沒有將交易
    款項取走。經測試均呈情緒波動反應，研判有說謊等情，有
    內政部警政署刑事警察局鑑定書、法務部調查局99年5月5日
    調科參字第09900197680號測謊報告書在卷可按（見偵查卷
    第100至108頁、原審卷(一)第69頁），前揭測謊結果亦得以佐
    證被告2人前揭犯行。
  (二)按恐嚇行為不以將來之惡害通知為限，即以強暴脅迫為手段
    而被害人未達於不能抗拒程度者，亦屬之（最高法院80年度
    第4次刑事庭會議決議參照）。又刑法上強盜罪與恐嚇取財
    罪之區別，係以被告對被害人施用威嚇之程度為準，如其程
    度足以壓抑被害人之意思自由，致使不能抗拒而為財物之交
    付者，為強盜罪，反之，如其程度尚不足以壓抑被害人之意
    思自由，被害人並非不能抗拒，或未達於不能抗拒之程度，
    其交付財物與否，儘有自由斟酌之餘地者，僅應成立恐嚇取
    財罪（最高法院84年度台上字第6029號判決意旨參照）。本
    件參酌柯俊銘於本院審理及原審所證述之情狀：「（持槍者
    是指著誰？）原先應該是指著買家，我與買家在同一方向，
    是站在隔壁，那人是揚言要搶買家手上的牛皮紙袋；（有無
    表明要搶你機車？）當下那人只表明要搶牛皮紙袋，機車部
    分只是要買家一起跟他騎走，沒有說要搶機車」（見本院卷
    第129頁反面至130頁）、「…黃孟杰就把紙袋拿走，之後他
    叫林敬庭騎我的車，因為我想自己騎，他怕我會騎車去撞到
    ，他叫林敬庭騎我的車，他說只要他平安走，就不會有我的
    事，他們就一起騎車離開現場」（原審卷(二)第68頁），足見
    黃孟杰當時並未直接持似槍枝外型之不詳器物抵住被害人，
    且被害人當時僅誤認黃孟杰只是要搶現金，而非其所有之重
    型機車，尚能與之討價還價，表示自己要先騎車離開，其自
    由意識並未被完全抑制，顯未達於不能抗拒之程度，之後黃
    孟杰指示林敬庭騎車跟隨其後離開現場時，被害人則因黃孟
    杰當時持有槍械，心生恐懼，唯恐出言阻止，引發黃孟杰之
    不滿而遭傷害，因而不敢阻止，任由2人騎走，則被告2人自
    當成立恐嚇取財罪至明。
  (三)按共同正犯之成立，祇須具有犯意之聯絡，行為之分擔，既
    不問犯罪動機起於何人，亦不必每一階段犯行，均經參與。
    共同實施犯罪行為之人，在合同意思範圍內，各自分擔犯罪
    行為之一部，相互利用他人之行為，以達其犯罪之目的者，
    即應對於全部所發生之結果，共同負責；共同正犯間，非僅
    就其自己實施之行為負其責任，並在犯意聯絡之範圍內，對
    於他共同正犯所實施之行為，亦應共同負責（最高法院34年
    上字第862號、28年上字第3110號、32年上字第1905號判例
    意旨參照）。查本件綜觀上述各情及柯俊銘於偵查中證稱：
    伊覺得怪怪的想離開，就以推發方式發動機車後，要載林敬
    庭離開現場時，林敬庭卻表示要試車由他騎，沒想到伊一下
    車換林敬庭騎，在旁之黃孟杰立即拿出手槍等情（見偵查卷
    第72頁），足認被告2人事前就本件犯行已有所謀議，由黃
    孟杰持似槍枝外型之不詳器物恐嚇被害人，林敬庭則將被害
    人上開機車騎離現場，從而，被告2人就本件恐嚇取財犯行
    ，確實有犯意聯絡及行為分擔，洵堪認定。
三、綜上所述，被告2人前揭所辯，均係事後圖卸刑責之詞，不
    足採信。本件事證已臻明確，被告2人恐嚇取財犯行，均堪
    認定，應予依法論科。
、論罪科刑及撤銷改判之理由：
一、核被告2人所為，均係犯刑法第346條第1項之恐嚇取財罪。
    公訴意旨認被告2人應論以同法第328條第1項之強盜罪，尚
    有未洽，惟起訴之基本事實既屬相同，本院自應依法變更起
    訴法條。被告2人就上開犯行，有犯意聯絡及行為分擔，均
    為共同正犯。
二、原審以被告2人事證明確予以論罪科刑，固非無見。惟查：
    原審未詳予勾稽上情，遽以「被害人於遭被告黃孟杰手持外
    觀酷似真槍之物，喝令交付財物之際，既無能力又無足夠之
    時間，辨別其所持槍枝之真偽，在客觀上，直覺反應當應異
    常恐懼無法對持槍之被告黃孟杰採取反抗行為」（見原判決
    第15頁），即認柯俊銘之意思自由已被抑制，達於不能抗拒
    之程度，而論以強盜罪，自有違誤。檢察官上訴指摘原審量
    刑過輕，及被告2人上訴否認犯行，雖均無理由，惟原判決
    既有前揭可議之處，自應由本院予以撤銷改判。
三、爰審酌被告2人均正值青壯，不思以正當之方式獲取財物，
    僅因愛好重型機車，透過網路購物資料獲悉本案之重型機車
    係屬無牌照，不需經監理單位登記過戶，竟為滿足私慾，佯
    稱欲試車而邀約被害人，再共同持疑似槍枝外型之不詳器物
    恐嚇被害人，使其心生畏懼不敢阻止而取走重型機車，2人
    所為惡性非輕，犯後復一再飾詞狡辯，態度顯然不佳，惟念
    2人年紀尚輕、林敬庭仍在學中，兼衡其犯罪之動機、目的
    、手段、品行、智識程度、被害人所受損害等一切情狀，分
    別量處有期徒刑6月，並均諭知如易科罰金之折算標準，以
    示懲儆。又被告2人犯案所使用之似槍枝外型之不詳器物，
    未據扣案，且無證據證明係被告2人所有或屬違禁物，爰不
    予宣告沒收，附此敘明。
據上論斷，應依刑事訴訟法第369條第1項前段、第364條、第299
條第1項前段、第300條，刑法第28條、第346條第1項、第41條第
1項前段，判決如主文。
本案經檢察官洪威華到庭執行職務。
中    華    民    國    100    年    8    月     2    日
                     刑事第五庭  審判長法  官  李英勇
                                       法  官  白光華
                                       法  官  崔玲琦
以上正本證明與原本無異。
檢察官如不服本判決，應於收受送達後10日內向本院提出上訴書
狀，其未敘述上訴之理由者並得於提起上訴後10日內向本院補提
理由書（均須按他造當事人之人數附繕本）「切勿逕送上級法院
」。
                                       書記官  馬佳瑩
中    華    民    國   100    年    8     月    4     日
附錄本案論罪科刑法條：
中華民國刑法
第346條  （恐嚇取財得利罪）
意圖為自己或第三人不法之所有，以恐嚇使人將本人或第三人之
物交付者，處六月以上五年以下有期徒刑，得併科一千元以下罰
金。
以前項方法得財產上不法之利益，或使第三人得之者，亦同。
前二項之未遂犯罰之。